【裁判字號】    95,抗,13
【裁判日期】    950630
【裁判案由】    拍賣抵押物
【裁判全文】
臺灣嘉義地方法院民事裁定          九十五年度抗字第一三號
抗  告  人  乙○○
相  對  人  臺灣新光商業銀行股份有限公司
法定代理人  甲○○
上列當事人間聲請拍賣抵押物事件，抗告人對於中華民國九十五
年三月三十一日本院嘉義簡易庭九十五年度拍字第五八號所為裁
定，提起抗告，裁定如下：
    主  文
抗告駁回。
抗告程序費用由抗告人負擔。
    理  由
一、按抵押權人，於債權已屆清償期，而未受清償者，得聲請法
    院，拍賣抵押物，就其賣得價金而受清償，民法第八百七十
    三條第一項定有明文。又聲請拍賣抵押物，原屬非訟事件，
    只須其抵押權已經依法登記，且債權已屆清償期而未受清償
    ，法院即應為准許拍賣之裁定。至於為拍賣程序基礎之私法
    上權利有瑕疵時，應由爭執其權利之人提起訴訟，以資救濟
    ，不得僅依抗告程序聲明其有爭執，並據為廢棄拍賣裁定之
    理由（最高法院四十九年臺抗字第二四四號、五十一年臺抗
    字第二六九號判例意旨可資參照）。是聲請拍賣抵押物事件
    ，為裁定之法院僅就抵押權人所提出之債權憑證、抵押權設
    定契約書、他項權利證明書、土地暨建物登記謄本為形式上
    之審查，尚無從審酌屬於實體上法律關係之事由。
二、抗告意旨略以：抗告人與相對人臺灣新光商業銀行股份有限
    公司（即誠泰商業銀行股份有限公司）於民國（下同）九十
    一年八月二十八日訂立借款契約，借款金額為新台幣（下同
    ）壹仟萬元，期間自實際借用日（九十一年八月二十九日）
    起共七年，約定本借款還本息方式，自實際借用日起，以每
    一個月為一期共八十四期，前八十三期，依二四○期年金法
    按月平均攤還本息（目前每月攤還七七, 五三○元），最後
    一期按實際未還餘額及應繳利息一併清償。抗告人亦於九十
    一年八月二十八日與相對人訂立上述之借款契約書後，即按
    月繳款至九十四年八月份，實際已繳納本息數百萬元，惟相
    對人聲請拍賣抵押物裁定，竟認為抗告人仍欠本金玖佰零伍
    萬零貳拾壹元，抗告人曾要求相對人出具明細表，以利抗告
    人對帳，惟相對人始終置之不理，故提出抗告云云。
三、經查本件相對人於本院原審聲請係以抗告人於九十年九月十
    一日，以原裁定如主文所示之不動產，為向相對人借款之擔
    保，設定肆仟零捌拾萬元之本金最高限額抵押權，存續期間
    八十四年五月四日起至一一四年五月四日止，債務清償日期
    各別訂明於借據內，經登記在案，嗣後抗告人於九十一年八
    月二十九日向相對人借款壹仟萬元，並有利息之約定，其借
    款期限為七年，自借款日起以每月為一期，分期攤還本息，
    如未按期攤還本息時，借款人即喪失期限利益，應立即全部
    償還，並加付違約金，詎抗告人自九十四年八月十日起即未
    繳納本息，依上開約定，本件借款即視為全部到期，為此聲
    請拍賣抵押物以資受償等情，並提出他項權利證明書、抵押
    權設定契約書、土地及建物登記簿謄本、本票、借款契約書
    影本等為證。故而本院原審據以准許相對人拍賣抵押物之聲
    請，即無不當。抗告人上開抗告意旨核係實體法律關係之爭
    執，依首揭說明，並非拍賣抵押物之非訟事件程序中所得審
    究，自無礙於相對人就設定抵押之不動產聲請拍賣而為清償
    之權利行使，抗告人主張之上揭實體事項，應另行起訴，以
    求解決。其提起本件抗告，請求廢棄原裁定，為無理由，應
    予駁回。
四、據上論結，本件抗告為無理由，依非訟事件法第四十六條、
    第二十一條第二項、第二十四條第一項，民事訴訟法第四百
    九十五條之一第一項、第四百四十九條第一項、第七十八條
   ，裁定如主文。
中    華    民    國   九十五  年   六   月   三十    日
                  民事第一庭審判長法  官  曾文欣
                                  法  官  陳端宜
                                  法  官  陳俞婷
以上正本係照原本作成。
如不服本裁定，僅得於收受本裁定正本送達後十日內，以適用法
規顯有錯誤為理由，向本院提出再抗告狀，經本院許可後始可再
抗告。
中    華    民    國   九十五  年   六   月   三十    日
                                  書記官  林美足


司法院資訊處製作；財團法人民間司法改革基金會備份。
